【裁判字號】    95,上訴,1384
【裁判日期】    951031
【裁判案由】    強盜
【裁判全文】
臺灣高等法院高雄分院刑事判決        95年度上訴字第1384號
上  訴  人
即  被  告  丙○○
                    號(
指定辯護人  本院公設辯護人  丁○○
上列上訴人因強盜案件，不服臺灣高雄地方法院95年度訴字第11
79號中華民國95年6 月26日第一審判決（起訴案號：臺灣高雄地
方法院檢察署95年度偵字第5493號），提起上訴，本院判決如下
：
     主  文
上訴駁回。
     事  實
一、丙○○因缺錢花用，竟意圖為自己不法之所有，基於強盜取
    財之犯意，於民國（下同）95年2 月13日下午3 時許，先向
    戊○○借得黑色未懸掛車牌之機車後，再攜帶其所有、置放
    在家中廚房內，客觀上足以對人之生命、身體、安全構成威
    脅，具有危險性之兇器水果刀1 把，而於同日下午4 時許，
    騎乘該機車前往高雄縣湖內鄉○○路○段4 號兼營樂透簽注
    站之「塘格服飾店」。丙○○身藏水果刀進入該店後，向負
    責人甲○○佯裝欲購買衣服，甲○○取出衣服供其試穿，丙○○乃乘機在該店內觀望約10餘分鐘。適有客人前來向甲○○購買彩券，丙○○在旁得知甲○○金錢放置在櫃檯內抽屜
    處，即於購買彩券之客人離去後，確認店內外並無其他客人
    及服務人員後，認有機可乘，迅即進入櫃檯內，適甲○○彎
    下腰，即拔出預藏水果刀抵壓住甲○○後頸部，喝令甲○○
    不准動，否則加以殺害，至使甲○○心生畏懼而不能抗拒，
    丙○○乃打開櫃檯抽屜，強取甲○○所有之新臺幣（下同）
    15,000元，得手後，隨即騎乘上開機車逃逸。嗣甲○○報警
    處理，並向員警描述丙○○口音、身材、長像等特徵，經警
    循線於同年2 月13日18、19時許，在高雄縣湖內鄉○○村○○路○ 段245 巷34號丙○○住處查獲，且經徵得丙○○之同
    意，對於該處進行搜索後，扣得丙○○所有供其強盜所用置
    於廚房內之水果刀1 把及在房間內搜出丙○○是日前往「塘
    格服飾店」時所穿著之深色外套1 件，甲○○指認無訛而得
    知上情。
二、案經高雄縣政府警察局湖內分局報請臺灣高雄地方法院檢察
    署檢察官偵查後提起公訴。
    理  由
壹、程序方面
一、按「被告之自白，非出於強暴、脅迫、利誘、詐欺、疲勞訊
    問、違法羈押或其他不正之方法，且與事實相符者，得為證
    據」、「被告陳述其自白係出於不正之方法者，應先於其他
    事證而為調查」，刑事訴訟法第156 條第1 、3 項定有明文
    。本件被告及辯護人雖主張被告之警詢及同日檢察官偵查中
    之自白係因刑求、誘導等不正方法取得，均無證據能力。惟
    被告於警詢時並未遭刑求，其陳述係基於自由意志而為一節
    ，已據證人即承辦員警己○○於本院審理時到庭結證屬實（
    見本院卷第108 頁）；且證人戊○○於本院審理時亦到庭證
    稱：95年2 月14日在警局與被告見面時，並未見到警察刑求
    或恐嚇被告等語（見本院卷第92頁），已難認被告有遭警刑
    求之事。又被告在警詢、檢察官偵查中所為之陳述，皆係出
    於自己之自由意志一節，亦據被告於原審準備程序時供述在
    卷（見原審卷第30頁），其是否曾遭刑求而有非任意性之供
    述，益非無疑。而被告於原審聲押訊問時固為刑求抗辯，惟
    原審當場對其身體拍照結果，外觀上亦無明顯外傷跡象，亦
    有卷附照片2 張可稽（見原審法院95年度聲羈字第160 號卷
    第7 頁）。而本院命法官助理勘驗本件被告警詢錄音帶結果
    ，除第1 次警詢筆錄中關於「你進入該店如何強盜被害人財
    物？請說明過程」，被害人回答至「雞屎」處，係員警綜合
    被告陳述內容而整理之文字表述外，其餘均與警詢筆錄相同
    （至關於「雞屎」部分係於被告供認犯本件強盜案後，基於
    被害人所陳歹徒曾說出綽號「雞屎」者之陳述《警卷第12頁
    》所為之詢問，尚難認係不當之誘導）；其第2 次警詢筆錄
    中除「你在何處將強盜時所騎乘之未懸掛車牌黑色輕機車還
    給你的朋友『阿文』？」，及「你有要求警方替你調查什麼
    證據嗎？」等問題時，其錄音內容有聽不清楚之處外，餘亦
    均已警詢筆錄相同，此有卷附勘驗紀錄可按（見本院卷第65
    頁，檢察官、被告及辯護人均明示對此項勘驗無意見《見本
    院卷第69頁》），顯無被告所稱遭警刑求之事實。至被告復
    以：因警察說配合檢察官可以順利交保云云，惟查，被告自
    80年間起，即有多項施用毒品、竊盜等案件前科，理已深諳
    刑事案件之移送及訊問過程，而檢察機關與司法警察機關各
    有所司，檢察官偵查犯罪時，對於依法行使司法警察官、司
    法警察職權之調查人員，固有指揮及命令之權。但案件偵查
    終結後，檢察官應依蒐證結果分別為起訴或不起訴處分，以
    求偵查權及公訴權之妥適行使，其職責與重在檢肅犯罪之調
    查人員究有不同。且本案係強盜重罪，被告既非無犯罪經驗
    之人，豈會有配合檢察官之訊問承認重罪即可交保之誤認？
    是本件被告上開所為警詢、檢察官偵查中之陳述係非出於自
    由意志之抗辯，有前後陳述不一，互相矛盾之情形，且無具
    體明確之證據足以證明被告遭受不正方法而取得非任意性之
    自白，其空言刑求、非任意性自白之抗辯，自無足採。從而
    ，被告上開警詢、檢察官偵查中之自白陳述係基於自由意志
    下之陳述，應可認定，自非不得採為證據。
二、按被告以外之人於審判外之言詞或書面陳述，除法律有規定
    者外，不得作為證據；又被告以外之人於審判外之陳述，雖
    不符刑事訴訟法第159 條之1 至第159 條之4 之規定，而經
    當事人於審判程序同意作為證據，法院審酌該言詞陳述或書
    面陳述作成時之情況，認為適當者，亦得為證據；另當事人
    、代理人或辯護人於法院調查證據時，知有第159 條第1 項
    不得為證據之情形，而未於言詞辯論終結前聲明異議者，視
    為有前項之同意，刑事訴訟法第159 條第1 項、第159 條之
    5 分別定有明文。本件檢察官、辯護人及被告於本院準備程
    序時，就原審判決所引用各項證據（含傳聞證據、非傳聞證
    據及符合法定傳聞法則例外之證據）之證據能力，除爭執上
    開被告警詢及檢察官偵查中自白之任意性外，餘均明示同意
    有證據能力（見本院卷第49頁），且於本院言詞辯論終結前
    ，檢察官、辯護人及被告對於卷附具有傳聞證據性質之證據
    ，既均已知其情，除上開被告自白陳述外，餘均未聲明異議
    ，本院認該除上開被告自白陳述外，其餘具有傳聞證據性質
    之證據，並無任何違法取證之不適當情形，以之作為證據使
    用係屬適當，自得採為認定本件犯罪事實之證據。
貳、實體方面
一、訊據上訴人即被告丙○○（下稱被告）矢口否認有何上揭強
    盜犯行，辯稱：伊當日在家，並未向戊○○借車前往強盜財
    物，於當日下午遭為警帶往派出所後，遭警刑求始承認犯罪
    ，伊確未犯罪云云。
二、經查：
  (一)上揭犯罪事實，業據被告於警詢時供承：「我進入該店，看
    見只有老闆娘1 人在店內，我先佯稱要買衣服，並稱『雞屎
    』不是都在這買衣服，有沒有打折？老闆娘稱有打8 折，我
    看了2 件衣服並試穿，過了約10分鐘有一個人進到店內買樂
    透彩券，我等那個客人走了之後，我即從右後口袋取出預藏
    之水果刀，抵住老闆娘脖子，將她押入櫃檯內，並要求她不
    要動蹲下，如果不從要殺她，等她蹲下後我馬上搜括櫃檯抽
    屜內全部現金（包括硬幣及現鈔）約1 萬多元，並放入衣服
    口袋內，並騎乘該機車往湖內鄉○○街方向逃逸；然後返家
    將水果刀及外套脫下藏好，隨即前往高雄縣茄萣鄉將贓款還
    給綽號『黑仔』之男子新臺幣12,000元，並將其餘贓款約6,
    000 餘元，在茄定鄉『冠天下遊藝場』打電玩花用殆盡；做
    案用之交通工具黑色機車是朋友綽號『阿文』所有，我是於
    2 月13日15時，他來我家找我時，向他借用騎乘前往做案。
    於17時許回家後還給他」、「（強盜所得贓款）大約15,000
    元左右，另我身上有大約2,000 多元，總計約有18,000元」
    、「（戊○○是否為你所稱之朋友『阿文』？）是他本人沒
    錯」等語在卷（見偵查卷第4 至6 頁、第9 頁）。其又於檢
    察官偵查中自承：「我有在95年2 月13日下午4 時35分許騎
    1 台沒有掛車牌的黑色機車到湖內鄉○○路○段4 號的服飾
    店內強盜甲○○，搶到的錢有部分還人家，有部分打電動玩
    具，全部都花完了；機車是我朋友『阿文』當天下午借我的
    ，他借我時就沒有車牌；有帶1 把水果刀去抵住被害人的頸
    部，這把水果刀是我的，是很久以前就買的，我進去拿水果
    刀抵住被害人的頸部後，就叫被害人蹲下，自己去搜刮店內
    財物；當天是出去外面亂晃，隨機找到這家服飾店強盜；進
    去店內時向被害人佯稱要買衣服。」、「（提示警卷照片）
    是當天所穿的衣服及拿的水果刀，因為沒有錢才去強盜」等
    語在卷（見偵卷第53、54頁）；核與證人甲○○於原審審理
    時所證述：「丙○○他進門就問我老闆在那裡，我並沒有回
    答老闆在不在，我問他要做什麼，他說他要買衣服，我說買
    衣服找我就可以了，接著他說一個叫『雞屎』的人都在這裡
    買衣服，因為我不認識『雞屎』的這個人，問我有無打折，
    我告訴他有打折，他先看到1 件套頭的毛線衣，我跟他說可
    以打7 折，去零頭，後來，他又看到1 件外套，外套他試穿
    了2 件，那去派出所的外套是第1 次試穿，因為穿的太大，
    所以試穿第2 件，後來有客人來買樂透，他叫我先去賣彩券
    ，客人走了以後，他就繞到櫃台裡面，他從我後面將我壓下
    ，我用力要他推出櫃台，因為推不出去，他就把刀子架在我
    的脖子上，他說他手上有刀，叫我蹲下來，因為他用力押，
    所以我脖子有刀痕，我櫃台下面有保全的警鈴，我就順手押
    了警鈴，我按警鈴後，他就用手伸到我的收銀機，錢一拿到
    就往外面騎機車走了，我從面後看，機車已經跑了」等語相
    符（見原審卷第53頁）。復有被告所有當日所攜帶之水果刀
    1 把扣案，而被告是日在「塘格服飾店」內所試之外套，經
    證人甲○○陳述試穿時，因袖長到被告手掌1 半，被告嫌太
    長而再要求試穿另1 件等情，業經由證人甲○○提供，並由
    被告在警局中試穿並拍照核符等情，有照片2 張在卷可參（
    見偵查卷第32頁）。而證人甲○○迭次於警詢、檢察官偵查
    中、原審及本院審理中一再明確表示並指認強盜財物之人即
    為被告在卷（見偵查卷第13、17、65、原審卷第52頁、本院
    卷第97、98頁），證人即被害人甲○○與被告素無怨隙，本
    件如非被告所為，被害人自無任意誣陷而堅指被告之必要；
    且以當日歹徒在被害人甲○○店內，試穿過衣服，因而與被
    害人有面對面機會，在店內試穿衣服時間亦長達10餘分鐘，
    該時段又無他人前來購買衣服，被害人對歹徒之相貌應可明
    確記憶；且被害人遭強盜後即前往派出所報案，向警員說明
    被搶情形及歹徒特徵，警員有提供2 、3 人照片給被害人指
    認，被害人指認其中臉圓圓，眼睛大大之人後，警員於超過
    半小時之一段時間後即抓被告供被害人指認，被害人即指認
    被告即為強盜之歹徒，被害人先回去後，至當日7 點多依警
    員指示帶被告試穿之衣服到派出所，警員就給被告試穿並拍
    照，被告試穿後，與搶劫歹徒試穿情形一樣，衣服確到手掌
    一半等情，業據證人即被害人甲○○於本院審理時到庭結證
    甚詳（見本院卷第94至98頁）。而本件警方人員於案發後至
    該服飾店採證後，請被害人至派出所製作筆錄，警員根據被
    害人陳述之歹徒特徵，討論轄區內有1 個綽號「雞屎」的前
    科犯，被害人聽到「雞屎」，馬上就說嫌犯到他店裡行搶時
    ，就有問他一句，雞屎都到你這邊買衣服嗎？員警根據這線
    索就調電腦中7 、8 個嫌犯建檔照片供被害人指認，被害人
    說被告之照片很像，其他員警就前去請被告到派出所供被害
    人指認，被害人看見被告到場後有一點畏怯，但私下有使眼
    色說就是他等情，復經證人即製作甲○○筆錄之承辦警員乙○○於本院審理時到庭結證明確（見本院卷第99至101 頁）
    。準此，被害人甲○○與強盜歹徒正面接洽衣服買賣達10餘
    分鐘，當時店內復僅歹徒1 人，又經多次試穿衣服後始遭強
    盜財物，其對歹徒之印象自甚為深刻，且被害人於遭強盜後
    不久，即於警局指認被告檔案照片，於案發後1 、2 小時內
    ，員警即帶同被告到警局供其指認，衡情被害人應無誤認可
    能，其上開所為之指證，應與事實相符。再果非被告確有強
    盜之情，豈可對是日在「塘格服飾店」內所經歷之過程、時
    間及在該時段內曾有客人前來購買彩券等情知之甚詳？是被
    告於警詢及檢察官偵查中自白之強盜犯行，應與事實相符，
    被告確有本件強盜犯行已明。
  (二)被告雖辯稱：當日伊整日在家，未出門，在警詢及偵查中自
    白是受刑求及警察說配合檢察官可以順利交保云云。惟證人
    即被告之祖母李劉梅花於原審審理時結證稱：我住在丙○○
    隔壁，我95年2 月13日下午2 點多出去到5 、6 點多才回來
    家裡煮飯，當天我到朋友家，我不知到丙○○當天有沒有在
    家或出門」等語（見原審卷第60、61頁），足認被告以傳訊
    證人李劉梅花為其案發日在家之不在場證明，顯難為有利被
    告之認定。至被告所為遭警刑求、誘導始為自白之抗辯，有
    前後不一之矛盾情事，且無其他積極證據足資證明，而不足
    為被告有利之認定，已如上述，被告上開辯解，無非事後卸
    責之飾詞，不足採信。
  (三)證人戊○○於本院審理時雖證稱：伊於95年2 月13日並未借
    機車給被告云云（見本院卷第89頁）。惟被告於95年2 月13
    日18、19時許為警查獲後之第1 次警詢筆錄已供述：向綽號
    「阿文」借用未懸掛車牌之黑色50CC輕機車做為交通工具等
    語；其於95年2 月14日之第2 次警詢筆錄即指認因另竊盜案
    件遭逮捕之證人戊○○即係「阿文」等情，有卷附警詢筆錄
    可憑。參以證人戊○○證稱：伊與被告僅碰過幾次面，伊家
    中有黑色50CC、紅色150CC 機車各1 輛，伊係同年月13日深
    夜因另涉竊盜案件經警查獲，直至同年月14日始在警局見到
    被告等情觀之，被告為警查獲時，被害人甲○○及員警均不
    知有「阿文」即戊○○之人，如被告與戊○○僅為見過幾次
    面之普通朋友，其遭警查獲後大可隨意杜撰其借用不詳姓名
    者之機車為交通工具，焉會供述其向戊○○借用特徵相符之
    輕機車？又戊○○另案為警查獲後，確在95年2 月14日中午
    在警局偵查隊與被告見面，被告並表示「阿文」即是戊○○
    ，被告與戊○○確有交談等情，亦據證人己○○於本院審理
    時證述在卷（見本院卷第106 、107 頁），而警員有向戊○○詢問被告有無向其借車，戊○○亦有詢問被告為何向警員
    說向其借車之事實，亦經證人戊○○證述在卷（見本院卷第
    89、90頁），依此以觀，證人戊○○既因警員告知被告騎乘
    其所有之黑色機車前往強盜財物，並有詢問被告情事，則證
    人戊○○主觀上應有可能因本案而遭牽連之危機感已明。是
    本件證人戊○○就其有無出借機車予被告充當犯罪工具之證
    述顯與其具有相當之利害關係，其所為上開未出借機車予被
    告之陳述，顯難認為真實之陳述，而屬迴護被告之詞甚明，
    自不足採為有利被告之認定，並執為被告警詢筆錄與事實不
    符之論據。
  (四)警方人員固未將扣案外套併送本院供被告辨認，惟該外套究
    為黑色、深色、綠色，依卷附被害人指認之照片觀之均為深
    色系外套（見偵查卷第34、35頁），應僅為各人對色系觀點
    表達之差異，尚非指認矛盾可比，且不影響本院之認定，自
    無再予調取勘驗之必要，附此敘明。
  (五)綜上所述，被告上開辯解，顯為事後卸責之詞，無足採信。
    本件被告之上開強盜犯行，罪證明確，犯行堪以認定。
三、按刑法第321 條第1 項第3 款所謂之兇器，其種類並無限制
    ，凡客觀上足對人之生命、身體、安全構成威脅，具有危險
    性之兇器均屬之（最高法院79年臺上字第5253號判例意旨參
    照）。查扣案水果刀1 把，係白鐵製，刀尖銳利，在客觀上
    顯然足以對人之生命、身體、安全構成威脅，具有危險性，
    屬於兇器無疑。核被告所為，係犯刑法第330 條第1 項之攜
    帶兇器強盜取財罪。
四、原審認被告罪證明確，因而適用刑法第330 條第1 項、第38
    條第1 項第2 款規定，及審酌被告正值壯年，不思依循正軌
    賺取財物，竟攜帶兇器強盜他人之財物，惡性重大，強盜所
    取得財物非多，被害人所受損害尚輕，及被告事後飾詞圖卸
    ，態度欠佳等一切情狀，量處有期徒刑9 年，並敘明扣案之
    水果刀1 把，係被告所有供其犯本件強盜所用之物，業據其
    在檢察官偵查時供述在卷（被告雖於本院審理時供述該水果
    刀係伊祖母所有，惟被告與其祖母分住隔壁，已如上述，該
    刀置放於被告住處廚房內，被告又持以犯罪，應為被告所有
    而非其祖母所有甚明），應依刑法第38條第1 項第2 款規定
    宣告沒收。至扣案深色外套1 件，雖係被告犯本件所穿之衣
    服，惟尚無證據足認其身上所穿之外套係犯本件強盜犯行所
    用及有相當關連性之物，而不另為沒收諭知。其認事用法，
    核無不合，量刑亦屬允當。被告上訴意旨否認犯罪，指摘原
    判決不當，為無理由，應予駁回。
據上論斷，應依刑事訴訟法第368條，判決如主文。
本案經檢察官許月雲到庭執行職務。
中    華    民    國    95    年    10    月    31    日
                  刑事第四庭    審判長法官  蕭權閔
                                      法官  陳吉雄
                                      法官  林水城
以上正本證明與原本無異。
如不服本判決應於收受本判決後10日內向本院提出上訴書狀，其
未敘述上訴理由者，並得於提起上訴後10日內向本院補提理由書
狀（均須按他造當事人之人數附繕本）「切勿逕送上級法院」。
中    華    民    國    95    年    10    月    31    日
                                    書記官  吳新貞
附錄本判決論罪科刑法條：
中華民國刑法第330條第1項
犯強盜罪而有第 321 條第 1 項各款情形之一者，處 7 年以上有
期徒刑。


司法院資訊處製作；財團法人民間司法改革基金會備份。
